【裁判字號】    97,訴,331
【裁判日期】    970626
【裁判案由】    違反槍砲彈藥刀械管制條例
【裁判全文】
臺灣桃園地方法院刑事判決               97年度訴字第331號
公  訴  人  臺灣桃園地方法院檢察署檢察官
被      告  甲○○
                    （另案執行觀察勒戒中）
選任辯護人  陳俊隆律師
上列被告因違反槍砲彈藥刀械管制條例案件，經檢察官提起公訴
（九十六年度偵字第三０七九二號），本院判決如下：
    主  文
甲○○未經許可，寄藏可發射子彈具有殺傷力之改造手槍，處有
期徒刑參年貳月，併科罰金新臺幣伍萬元，罰金如易服勞役，以
新臺幣壹仟元折算壹日。扣案之仿ＢＥＲＥＴＴＡ廠九二ＦＳ型
半自動手槍製造之改造手槍壹支（含彈匣壹個，獲案後槍枝管制
編號：0000000000號）沒收。
    事  實
一、甲○○明知未經許可，不得持有、寄藏具有殺傷力之槍枝，
    竟未經主管機關許可，於民國九十五年十一月十一日，在其
    位於桃園縣桃園市○○街一七七號住處內，自友人陳國維（
    年籍不明，據甲○○稱此人已死亡）收受可發射子彈、具有
    殺傷力之改造手槍一支（仿ＢＥＲＥＴＴＡ廠九二ＦＳ型半
    自動手槍製造之槍枝換裝土造金屬槍管而成，含彈匣一個，
    獲案後槍枝管制編號0000000000號），而為陳國
    維寄藏該槍枝。嗣於同年十二月十五日下午六時十五分許，
    在桃園縣龜山鄉大崗村下湖九之三號前為警查獲，並於甲○
    ○所駕駛車號八一二八－ＫＵ號自用小客車內扣得上開改造
    槍枝一支（另扣得不具殺傷力之手榴彈一顆、子彈二顆）。
二、案經桃園縣政府警察局龜山分局報請臺灣桃園地方法院檢察
    署檢察官偵查起訴。
    理  由
壹、證據能力部分：
  一、扣案槍枝：係警方依法搜索扣押所得物證，並非供述證據
      ，無傳聞法則適用，又對「被告寄藏本件槍枝」之待證事
      實，有相當之關聯性，自有證據能力。
  二、內政部警政署刑事警察局九十七年一月十日刑鑑字第０九
      六０一九四０七五號槍彈鑑定書：按「被告以外之人於審
      判外之言詞或書面陳述，除法律有規定者外，不得作為證
      據」，刑事訴訟法第一五九條第一項固定有明文，然「鑑
      定之經過及其結果，應命鑑定人以言詞或『書面』報告」
      ，同法第二百零六條第一項亦規定甚明，是鑑定人以書面
      為鑑定報告提出於法院，依刑事訴訟法第一百五十九條第
      一項立法理由及同法第二百零六條第一項規定，即具有證
      據能力。又依刑事訴訟法第二百零八條第一項之規定，檢
      察官對於偵查中之案件，認須實施鑑定者，固應就具體個
      案，選任鑑定人或囑託鑑定機關（團體）為之；但對於司
      法警察機關調查中之案件，或有量大或急迫之情形，為因
      應實務之現實需求，檢察官針對該類案件之性質，基於檢
      察一體原則，得由該管檢察長對於轄區內之案件，以事前
      概括選任鑑定人或囑託鑑定機關（團體）之方式，俾便轄
      區內之司法警察官、司法警察對於調查中之此類案件，得
      即時送請事前已選任之鑑定人或囑託之鑑定機關（團體）
      實施鑑定，該鑑定人或鑑定機關（團體）亦應視同受承辦
      檢察官所選任或囑託而執行鑑定業務，其等出具之書面鑑
      定報告應屬刑事訴訟法第二百零六條所定之傳聞例外，當
      具有證據能力（法務部九十二年九月一日法檢字第０九二
      ００三五０八三號函參照）。本件扣案槍枝，經由查獲之
      警察單位依轄區檢察署檢察長事前概括選任槍彈鑑定機關
      即內政部警政署刑事警察局實施鑑定，鑑定機關所出具之
      槍彈鑑定書，自具有證據能力。
貳、實體部分
  一、訊據被告對於上開犯罪事實坦承不諱，且扣案槍枝經送內
      政部警政署刑事警察局鑑定結果，認係改造手槍，由仿Ｂ
      ＥＲＥＴＴＡ廠九二ＦＳ型半自動手槍製造之槍枝，換裝
      土造金屬槍管而成，經檢視，雖槍枝抓子鉤已斷裂，惟不
      影響槍枝之擊發功能，可供擊發適用子彈使用，認具殺傷
      力，此有該局九十七年一月十日刑鑑字第０九六０一九四
      ０七五號槍彈鑑定書在卷可稽，被告之自白堪認與事實相
      符，本件事證明確，被告犯行堪予認定。
  二、核被告所為，係犯槍砲彈藥刀械管制條例第八條第四項之
      未經許可寄藏槍枝罪（起訴書起訴法條部分贅載「彈」字
      ，應予更正）。按槍砲彈藥刀械管制條例所稱之「寄藏」
      與「持有」，均係將物置於自己實力支配之下，僅寄藏必
      先有他人之持有行為，而後始為受寄代藏而已，故寄藏之
      受人委託代為保管，其保管之本身，亦屬持有，不過持有
      係受寄之當然結果，自僅論以寄藏犯行，是本件被告受託
      保管槍枝，應論以寄藏手槍之單純一罪，不另就其「持有
      」之犯行論處，公訴意旨逕論被告所為係犯同條項之未經
      許可持有槍枝罪，尚有未洽，然其基本社會事實相同，本
      院自得予以審究，又所犯法條條項亦相同，僅罪名不同，
      毋庸變更起訴法條，併此敘明。爰審酌被告明知槍枝氾濫
      危害社會治安甚鉅，竟仍囿於私情代友保管槍枝，惟犯後
      坦承犯行，態度良好等一切情狀，量處如主文所示之刑，
      並依刑法第四十二條第三項前段之規定，就罰金部分諭知
      易服勞役之折算標準。本案扣案之改造手槍一支（含彈匣
      一個，獲案後槍枝管制編號：0000000000號）
      ，屬違禁物，應依刑法第三十八條第一項第一款之規定宣
      告沒收。另扣案不具殺傷力之子彈及手榴彈，均非違禁物
      ，亦與被告本件犯罪無關，爰不宣告沒收，附此敘明。
  三、公訴意旨另以：被告於九十五年十一月十一日，另受陳國
      維委託寄藏具有殺傷力之手榴彈一顆，經警方於前揭時、
      地同時查獲，因認被告另涉犯槍砲彈藥刀械管制條例之罪
      （起訴書未明示起訴罪名為何）。惟查：扣案之手榴彈一
      顆經送內政部警政署刑事警察局鑑定結果，經以Ｘ光透視
      ，顯示無引信裝置，無擊針、火帽、延期藥、雷管等，彈
      體內無炸藥，認不具殺傷力，此有該局鑑驗通知書一紙在
      卷可稽，是公訴意旨所指被告此部分犯罪，尚屬不能證明
      ，惟公訴意旨認被告此部分行為與被告前開有罪部分，有
      想像競合犯之裁判上一罪關係，本院爰不另為無罪之諭知
      。
據上論斷，應依刑事訴訟法第二百九十九條第一項前段，槍砲彈
藥刀械管制條例第八條第四項，刑法第十一條前段、第四十二條
第三項前段、第三十八條第一項第一款，判決如主文。
本案經檢察官蔡宜均到庭執行任務。
中    華    民    國    97    年    6     月    26    日
                  刑事第八庭  審判長法  官  邱滋杉
                                    法  官  吳為平
                                    法  官  袁雪華
如不服本判決，應於判決送達後十日內向本院提出上訴狀（應附
繕本），其未敘述上訴理由者，應於上訴期間屆滿後二十日內補
提理由書狀於本院，上訴於臺灣高等法院。
                                    書記官  邱仲騏
中    華    民    國    97    年    6     月    26    日
附錄本案論罪科刑之法條：
槍砲彈藥刀械管制條例第8條第4項
未經許可，持有、寄藏或意圖販賣而陳列第 1 項所列槍枝者，處
 3 年以上10年以下有期徒刑，併科新臺幣700 萬元以下罰金。


司法院資訊處製作；財團法人民間司法改革基金會備份。
